【裁判字號】    99,訴緝,61
【裁判日期】    990930
【裁判案由】    貪污
【裁判全文】
臺灣桃園地方法院刑事判決              99年度訴緝字第61號
公  訴  人  臺灣桃園地方法院檢察署檢察官
被      告  林培元
上列被告因貪污案件，經檢察官提起公訴（75年度偵字第1837號
），本院判決如下：
    主  文
本件免訴。
    理  由
一、公訴意旨略以：被告林培元係中山科學研究院第三所第三組
    聘任研究助理員，為依據法令從事公務之人員（73年8 月1
    日起未再續聘）。72年至73年辦理軍品採購及管理庫房期間
    ，先後於72年12月10日、72年12月30日、73年1 月11日、73
    年5 月間、73年8 月間，以勾結電子器材零件廠商以假進貨
    真簽收及抬高進價收取一成回扣方式，獲取不法利益。因認
    被告係犯戡亂時期貪污治罪條例第4 條第4 款罪嫌。
二、查被告被訴於上開任職期間內，違反戡亂時期貪污治罪條例
    第4 條第4 款罪嫌，該條款規定「第4 條有左列行為之一者
    ，處死刑、無期徒刑或十年以上有期徒刑，除死刑外，得併
    科十萬元以下罰金：四、建築或經辦公用工程，或購辦公用
    器材、物品，浮報價額數量，收取回扣或有其他舞弊情事者
    。」，是該罪之最重法定本刑為死刑，首堪確認。按時效完
    成者，應諭知免訴之判決，並得不經言詞辯論為之，刑事訴
    訟法第302 條第2 款、第307 條分別定有明文。再按行為後
    法律有變更者，適用行為時之法律，但行為後之法律有利於
    行為人者，適用最有利於行為人之法律，刑法第2 條第1 項
    定有明文。刑法第80條關於追訴權消滅時效之規定，業於95
    年7 月1 日修正施行，依修正前刑法第80條之規定：「追訴
    權，因左列期間內不行使而消滅：（一）死刑、無期徒刑或
    十年以上有期徒刑者，二十年。（二）三年以上十年未滿有
    期徒刑者，十年。（三）一年以上三年未滿有期徒刑者，五
    年。（四）一年未滿有期徒刑者，三年。（五）拘役或罰金
    者，一年。前項期間自犯罪成立之日起算。但犯罪行為有連
    續或繼續之狀態者，自行為終了之日起算」，而依修正後刑
    法第80條則規定：「追訴權，因下列期間內未起訴而消滅：
    （一）犯最重本刑為死刑、無期徒刑或十年以上有期徒刑之
    罪者，三十年。（二）犯最重本刑為三年以上十年未滿有期
    徒刑之罪者，二十年。（三）犯最重本刑為一年以上三年未
    滿有期徒刑之罪者，十年。（四）犯最重本刑為一年未滿有
    期徒刑、拘役或罰金之罪者，五年。前項期間自犯罪成立之
    日起算。但犯罪行為有繼續之狀態者，自行為終了之日起算
    」。本件被告被訴違反行為時貪污治罪條例第4 條第4 款罪
    嫌，最重法定本刑為死刑，是依修正前刑法第80條第1 項第
    1 款之規定，追訴權時效期間為20年，依修正後之刑法第80
    條之規定，追訴權時效期間提高為30年，經比較新舊法之結
    果，自以被告行為時之修正前刑法第80條規定較為有利，是
    依前揭刑法第2 條第1 項前段之規定，自應適用被告行為時
    之修正前刑法第80條規定，且關於追訴權時效之停止進行暨
    其期間與計算，亦應一體適用修正前刑法第83條之規定。另
    按追訴權之時效，如依法律之規定，偵查、起訴或審判之程
    序，不能開始或繼續時，停止其進行。停止原因繼續存在之
    期間，如達於第80條第1 項各款所定期間4 分之1 者，其停
    止原因視為消滅，修正前刑法第83條第1、3項定有明文。復
    按追訴權消滅時效之發生，應以不行使追訴權為其前提要件
    。所謂追訴權，係對行刑權而言，應指形式之刑罰權，包括
    偵查、起訴及審判權在內，若已實施偵查，此時追訴權既無
    不行使之情形，自不生時效進行之問題。檢察官於偵查終結
    後，遲未將案卷送交法院，使案件繫屬於法院，此段偵查終
    結後至案件實際繫屬法院之期間即與未行使追訴權無異，追
    訴權時效應繼續進行。否則檢察官若遲未將案卷送交法院，
    而追訴權時效亦無法進行，則與被告之時效利益有違（臺灣
    高等法院94年度上易字第1599號判決意旨參照）。
三、（一）本件被告被訴涉犯行為時戡亂時期貪汙治罪條例第4
    條第4 款之罪，其最重本刑為死刑，依修正前刑法第80條第
    1 項第1 款規定，追訴權時效為20年。（二）被告於本院審
    理中因逃匿，經本院發布通緝，致審判之程序不能繼續。依
    修正前刑法第83條第3 項之規定，追訴權之時效停止原因繼
    續存在期間達於時效期間4 分之1 者，停止原因視為消滅之
    規定，以本件追訴權時效為20年之4 分之1 計算，有5 年時
    效停止進行。（三）參酌上開決議意旨，案件於偵查、審判
    進行中，追訴權既無不行使之情形，自不發生時效進行之問
    題，本件自75年3 月31日開始偵查日起至檢察官於75年6 月
    29日偵查終結止共91日；75年7 月14日繫屬本院日起至75年
    9 月3 日本院發佈通緝日止共52日，合計143 日，時效停止
    進行。綜上，本件追訴權之時效，依修正前刑法第80條第2
    項前段之規定，自被告73年8 月1 日行為終了日（起訴書記
    載犯罪時間為73年8 月間，依「罪證有疑、利歸被告」之原
    則，因認犯罪日期為73年8 月1 日，以利其時效之完成）起
    算，加上20年之時效期間，時效停止進行之期間5 年、143
    日，本件追訴權時效完成日應為98年11月22日。本件追訴權
    已因時效完成而消滅，揆諸前揭說明，本件爰不經言詞辯論
    ，逕為免訴之諭知。
據上論斷，應依刑事訴訟法第302 條第2 款、第307 條，判決如
主文。
中    華    民    國    99    年    9     月    30    日
                  刑事第十一庭審判長法  官  蔡榮澤
                                    法  官  汪曉君
                                    法  官  林蕙芳
以上正本證明與原本無異。
如不服本判決應於收受判決後10日內向本院提出上訴書狀，並應
敘述具體理由。其未敘述上訴理由者，應於上訴期間屆滿後20日
內向本院補提理由書( 均須按他造當事人之人數附繕本) 「切勿
逕送上級法院」。
                                    書記官  莊凱男
中    華    民    國    99    年    10    月    4     日

司法院資訊處製作；財團法人民間司法改革基金會備份。
